【裁判字號】    96,訴,4307
【裁判日期】    970331
【裁判案由】    偽造文書
【裁判全文】
臺灣高雄地方法院刑事判決              96年度訴字第4307號
公  訴  人  臺灣高雄地方法院檢察署檢察官
被      告  丙○○
選任辯護人  洪仁杰律師
上列被告因偽造文書案件，經檢察官提起公訴（95年度偵續字第
346 號），被告於準備程序中就被訴事實為有罪之陳述，經本院
告知簡式審判程序之旨，並聽取當事人之意見後，本院裁定進行
簡式審判程序，判決如下
    主  文
丙○○犯行使偽造私文書罪，處有期徒刑捌月，減為有期徒刑肆
月，如易科罰金，以銀元參佰元即新台幣玖佰元折算壹日。偽造
如附表所示之借據肆紙上「乙○○」之署押肆枚、「乙○○」之
印文肆枚及偽造「乙○○」之印章壹顆，均沒收之。
    事  實
一、丙○○係乙○○之夫劉廷烈之胞弟。詎丙○○明知乙○○並
    未於民國87、88年間向其借貸新台幣（下同）2000萬元，用
    以購買僑程企業股份有限公司所興建，門牌號碼為高雄縣鳥
    松鄉○○路200 巷14號之房地，竟基於行使偽造私文書之犯
    意，先於94年6 月前某日，未經乙○○之授權或同意，擅自
    以打字機偽造借款日期分別為87年10月18日、87年11月21日
    、87年12月11日、88年2 月17日，借款金額均為500 萬元之
    借據4 紙，並在上開4 紙借據上以電腦打字方式，偽造借款
    人為「乙○○」，且偽刻「乙○○」之印章蓋用印文於上開
    4 紙借據上，旋於94年6 月間持向本院聲請假扣押以行使，
    致使不知情之本院承辦人員於94年6 月27日，以94年度裁全
    字第3647號民事裁定准許假扣押，足生損害於乙○○。嗣本
    院承辦人員於94年7 月20日至上開房屋執行查封時，乙○○
    始知悉上情。
二、案經乙○○訴請臺灣高雄地方法院檢察署檢察官偵查起訴。
    理  由
一、按被告丙○○所為係犯死刑、無期徒刑、最輕本刑為3 年以
    上有期徒刑以外之罪，其於準備程序中就被訴事實為有罪之
    陳述，經依法告知簡式審判程序之旨，並聽取當事人及辯護
    人之意見後，本院合議庭認為適宜由受命法官獨任進行簡式
    審判程序，依刑事訴訟法第273 條之1 第1 項規定，裁定由
    受命法官獨任進行審判程序，合先敘明。
二、上揭事實，業據被告於本院審理中坦承不諱，核與證人即告
    訴人乙○○於警詢、偵訊中指述情節大致相符（95偵578 卷
    第5 至6 、40、42頁、95偵續346 卷第105 至106 頁），並
    有僑程企業股份有限公司函1 紙（95偵578 卷第13頁）、涼
    三國際有限公司支票影本14紙（95偵578 卷第59至63頁）、
    第一商業銀行活期儲蓄存款存摺影本1 份（95偵578 卷第70
    至76頁）、入出國日期證明書影本1 份（95偵578 卷第107
    頁）、澄湖園土地房屋買賣契約書影本1 份（95偵續346 卷
    第11至17頁）、借據影本4 份（95偵續346 卷第18至21頁）
    在卷可稽。是被告之自白核與事實相符，洵堪採為論罪科刑
    之依據。本案事證明確，被告上開犯行，堪以認定，應依法
    論科。
三、被告行為後，刑法於94年2 月2 日經總統令修正公布，於95
    年7 月1 日施行，而比較新舊法時應就罪刑有關之共犯、未
    遂犯、想像競合犯、牽連犯、連續犯、結合犯，以及累犯加
    重、自首減輕暨其他法定加減原因（如身分加減）與加減例
    等一切情形，綜其全部罪刑之結果而為比較；至於易科罰金
    、易服勞役之折算標準，於新法施行後，應另依新法第2條
    第1 項之規定，適用最有利於行為人之法律，不在上開應綜
    合比較事項之列，自得依其比較結果，另行適用與上開綜合
    比較事項不同之法律（最高法院95年5 月23日刑事庭第8次
    會議決議參照）。經查：修正前刑法第41條第1 項前段規定
    易科罰金之折算標準，係以（銀元）1 元以上3 元以下折算
    1 日，又依修正前罰金罰鍰提高標準條例第2 條前段（現已
    刪除）規定，就其原定數額提高為100 倍折算1 日，則被告
    行為時之易科罰金折算標準，應以銀元300 元即新臺幣900
    元折算1 日。惟修正後刑法第41條第1 項前段所定易科罰金
    折算標準則係以新臺幣1千 元、2 千元或3 千元折算1 日。
    比較修正前後之規定，修正後之規定並未較有利於被告，應
    適用修正前易科罰金之規定。
四、按刑法第210 條之偽造私文書罪，則以無製作權人，擅自以
    他人之名義製作內容不實之文書為其要件（最高法院93年度
    台上字第2057號判決意旨參照）。本件被告未經告訴人乙○
    ○之同意，擅自以打字方式偽造借款日期分別為87年10月18
    日、87年11月21日、87年12月11日、88年2 月17日，借款人
    為「乙○○」，借款金額各為500 萬元之借據4 紙，並偽造
    「乙○○」之印章後蓋用印文於上開4 紙借據上，旋於94年
    6 月間持向本院聲請假扣押以行使。核其所為，係犯刑法第
    216 條、第210 條之行使偽造私文書罪。被告偽造「乙○○
    」署名及偽造「乙○○」印章後加以盜蓋印文之行為，為其
    偽造私文書之階段行為，而其偽造私文書之低度行為，為其
    行使偽造私文書之高度行為所吸收，均不另論罪。本院爰審
    酌被告未經告訴人同意，偽造其署名，並偽造印章、印文而
    偽造上開借據，足生損害於告訴人，惟念及被告業於本院審
    理中坦承犯行，且願以100 萬元賠償告訴人之損害遭拒，尚
    具悔意，且其未曾因刑事犯罪而經法院判處罪刑，有台灣高
    等法院被告前案紀錄表1 份在卷可參，及其犯罪動機、目的
    、手段等一切情狀，量處如主文所示之刑。又被告本案犯罪
    時間在96年4 月24日以前，所犯之罪非屬中華民國九十六年
    罪犯減刑條例第3 條所定不得予以減刑之罪，應減其宣告刑
    二分之一，並斟酌被告為專科畢業、經濟狀況小康等情，併
    諭知易科罰金之折算標準如主文所示。
五、至上開借據4 紙雖未扣案，然從被告得以持其影本向本院聲
    請假扣押為行使之行為而觀，應尚未滅失，故前揭借據上所
    偽造之「乙○○」署押4 枚、盜蓋「乙○○」之印文4 枚及
    偽造「乙○○」印章1 枚，並無證據證明業已滅失，應均依
    刑法第219 條之規定沒收之。
據上論斷，應依刑事訴訟法第273 條之1 第1 項、第299 條第1
項前段，刑法第2 條第1 項前段、第216 條、210 條、第219 條
，修正前刑法第41條第1 項前段，廢止前罰金罰鍰提高標準條例
第2 條，中華民國96年罪犯減刑條例第2 條第1 項第3 款、第7
條規定，判決如主文。
本案經檢察官甲○○到庭執行職務。
中    華    民    國    97    年    3     月    31    日
                  刑事第八庭  法  官  曾仁勇
以上正本證明與原本無異。
如不服本判決應於收受本判決後10日內向本院提出上訴書狀，並
應敘述具體理由，如未敘述上訴理由者，應於上訴期間屆滿後20
日內補提理由書狀於本院（均須按他造當事人之人數附繕本）「
切勿逕送上級法院」。
中    華    民    國    97    年    3     月    31    日
                              書記官  王治華
附表
┌──┬────┬───────┬──────┬──────┐
│編號│借款人  │金額（新台幣）│借款日期    │備    註    │
├──┼────┼───────┼──────┼──────┤
│1   │乙○○  │500萬元       │87年10月18日│偽造「乙○○│
│    │        │              │            │」署押、印文│
│    │        │              │            │各1枚       │
├──┼────┼───────┼──────┼──────┤
│2   │乙○○  │500萬元       │87年11月21日│偽造「乙○○│
│    │        │              │            │」署押、印文│
│    │        │              │            │各1枚       │
├──┼────┼───────┼──────┼──────┤
│3   │乙○○  │500萬元       │87年12月11日│偽造「乙○○│
│    │        │              │            │」署押、印文│
│    │        │              │            │各1枚       │
├──┼────┼───────┼──────┼──────┤
│4   │乙○○  │500萬元       │88年2月17日 │偽造「乙○○│
│    │        │              │            │」署押、印文│
│    │        │              │            │各1枚       │
└──┴────┴───────┴──────┴──────┘
附錄本案論罪科刑法條全文：
中華民國刑法第216條
行使第210 條至第215 條之文書者，依偽造、變造文書或登載不
實事項或使登載不實事項之規定處斷。
中華民國刑法第210條
偽造、變造私文書，足以生損害於公眾或他人者，處5 年以下有
期徒刑。
中華民國刑法第219條
偽造之印章、印文或署押，不問屬於犯人與否，沒收之。


司法院資訊處製作；財團法人民間司法改革基金會備份。
